【裁判字號】    97,破抗,5
【裁判日期】    970118
【裁判案由】    宣告破產
【裁判全文】
臺灣高等法院高雄分院民事裁定           97年度破抗字第5號
抗  告  人  甲○○
上列抗告人因宣告破產事件，對於中華民國96年12月5 日臺灣高
雄地方法院96年度破字第82號所為裁定提起抗告，本院裁定如下
：
    主  文
抗告駁回。
抗告程序費用由抗告人負擔。
    理  由
一、抗告意旨略以：伊積欠銀行龐大債務，並非蓄意奢侈揮霍，
    且一家生活所需已覓得親友接濟，又伊亦承諾捨棄破產法第
    95條第2 項所定一家必要生活費優先受償之權利，應符合破
    產法第57條所定宣告破產之要件，原法院駁回抗告人破產之
    聲請，尚有未合云云。
二、經查，抗告人主張，其至96年5 月23日提起本件破產宣告聲
    請止，共積欠如原裁定附表所示中國信託商業銀行股份有限
    公司等9 家銀行債務，合計新台幣（下同）2,763,699 元，
    而經原法院向各該銀行函查結果，至96年6 月12日止，抗告
    人積欠之債務為如原裁定附表所示，合計為1,907,432 元等
    事實，業據抗告人提出債務人之債權人清冊在卷（原審卷23
    頁）為證，並有各該銀行之陳報狀、函等在卷（原審卷108~
    ~177頁）可稽，自屬真實。又抗告人除其所主張之現金291,
    230 元外，並無其他財產等情，業據其陳明並提出郵局支票
    1 張（原審卷75頁）在卷，並有稅務電子閘門財產所得調件
    明細表在卷（原審卷55~60 頁）為憑。是抗告人主張其已無
    力清償債務，尚堪採信。
三、惟按「破產，對於債務人不能清償債務者宣告之」破產法第
    57條定有明文。又「破產管理人之報酬為財團費用」、「破
    產人及其家屬之必要生活費，視為財團費用」、「財團費用
    及財團債務，應先於破產債權，隨時由破產財團清償之」、
    「破產宣告後，如破產財團之財產不敷清償財團費用及財團
    債務時，法院因破產管理人之聲請，應以裁定宣告破產終止
    」亦為同法第95條第1 項第3 款、第2 項、第97條、第148
    條所明定。故破產法第57條雖規定債務人不能清償債務時得
    宣告破產，然依同法第148 條規定之意旨，若債務人之財產
    雖可勉強組成破產財團，但如預見縱進行破產程序，該破產
    財團之財產顯不足清償破產財團費用及財團債務時，即應認
    無宣告破產之實益，而無待宣告破產後再另為宣告破產終止
    之必要，俾免進行無實益之破產程序，增加不必要之支出。
    是法院就破產之聲請，應依職權為必要之調查，倘債務人確
    係毫無財產可構成破產財團，或債務人之財產不敷清償破產
    財團之費用及財團之債務，無從依破產程序清理其債務時，
    應裁定駁回其聲請。司法院25年院字第1505號解釋可資參照
    。
四、查依目前破產實務，破產管理人之報酬約需50,000元，且破
    產程序必須召開債權人會議、出售資產、分配破產財團，通
    常1 年尚無法終結，依司法院頒布之各級法院辦案期限實施
    要點第2 點之規定，破產事件之辦案期限則為2 年，茲僅以
    較短之1 年計算。而抗告人之父母年事已高，已無工作能力
    ，並經常罹病，其父更罹患高血壓及糖尿病之重病，生活起
    居賴抗告人照料負責，已據抗告人陳明在卷，並有戶籍謄本
    在卷可稽（原審卷5 、68頁），依行政院主計處公布之95年
    度家庭收支調查報告記載（原審卷183 頁），國人每人每月
    平均消費支出為17,425元，以此計算抗告人及其父母共3 人
    ，每年應支出之必要生活費用為627,300 元（17,425×12×
    3 ＝627300）。抗告人雖提出生活費權利捨棄切結書（原審
    卷17頁）、阮錦淑陳情及扶養證明書（本審卷內），主張其
    與家人之日常生活在破產處理期間，有親友阮錦淑表示願意
    接濟，且其承諾捨棄破產法第95條第2 項規定之必要生活費
    用優先受償權利。惟查阮錦淑乃抗告人之母，有上開戶籍謄
    本在卷可稽，抗告人在聲請宣告破產時，業已陳稱其母經常
    生病已無工作能力，有賴抗告人照料生活起居，已如前述，
    豈有反接濟抗告人之理，又破產法第95條第2 項、第97條所
    為破產人之必要生活費用視為破產財團費用，應先於破產債
    權受清償之規定，乃基於憲法基本權中生存權之具體表現，
    並非可因其表示願意拋棄即得予排除，則抗告人提出上開書
    證，主張其與家屬之必要生活費用可不列入破產財產費用優
    先破產債權清償云云，並無可取。基此，應支出之破產財團
    費用至少為677,300 元（50,000+627,300=677,300），然所
    得納入破產財團之財產僅為291,230 元，顯不敷清償破產財
    團費用，遑論於清償財團債務後，有剩餘財產可供分配予債
    權人，揆諸上開說明，抗告人聲請宣告破產，自不應准許，
    應予駁回。
五、綜上，抗告人聲請宣告破產，不應准許，原審法院裁定駁回
    ，並無不合，抗告人抗告指摘原裁定不當，求予廢棄改裁定
    ，為無理由應予駁回。
六、本件事證明確，抗告人其餘提出之書證，核與本件判斷結果
    不生影響，自不逐一論列，併此明。
據上論結，本件抗告為無理由，依破產法第5 條、民事訴訟法第
495 條之1 第1 項、第449 條第1 項、第95條、第78條，裁定如
主文。
中    華    民    國    97    年    1     月    18    日
                              民事第五庭
                                  審判長法官   蔡明宛
                                  法      官   曾錦昌
                                  法      官   魏式璧
以上正本證明與原本無異。
如不服本裁定應於送達後10日內向本院提出再抗告狀，並繳納再
抗告費新台幣1 千元。再為抗告應以適用法規顯有錯誤為理由，
並經本院之許可，該許可以原裁定所涉及之法律見解具有原則上
之重要性者為限，並委任律師為代理人。抗告人之配偶、3 親等
內之血親、2 親等內之姻親，或抗告人為法人、中央或地方機關
時，其所屬專任人員具有律師資格並經法院認適當者，亦得為第
三審代理人。抗告人或其法定代理人具有律師資格者及前項情形
，應於提起抗告或委任時釋明之。
中    華    民    國    97    年    1     月    21    日
                                  書  記  官   鄔維玲
                                                   w


司法院資訊處製作；財團法人民間司法改革基金會備份。
